臺灣高等法院刑事判決　　　　　　　　　　　　　九十一年度上易字第二七四七號
　　上　訴　人　臺灣桃園地方法院檢察署檢察官
　　被　　　告　甲○○
右上訴人因被告竊盜案件，不服臺灣桃園地方法院九十一年度交易緝字第一號，中華
民國九十一年五月十三日第一審判決 (起訴案號：臺灣桃園地方法院檢察署九十年度
偵字第一０五三號)提起上訴，本院判決如左：
    主  文
上訴駁回。
    理  由
一、本案經本院審理結果，認第一審判決就竊盜部分以無積極證據足證被告甲○○確
    涉有該部分犯行而諭知被告無罪判決，其認事用法均無不當，應予維持，並引用
    附件所示第一審判決書無罪部分記載之證據及理由。
二、檢察官上訴意旨略以﹕被告未能提出其持有中ＧＸ－七六０三號車輛來源以證明
    其所辯屬實，參以該車並未懸掛車牌，被告應對車輛來源有所懷疑，故其所辯顯
    不足採，被告應確涉竊盜犯行云云。
三、按犯罪事實應依證據認定之，無證據不得推定其犯罪事實，刑事訴訟法第一百五
    十四條定有明文。又按事實審法院對於證據之取捨，依法雖有自由判斷之權，然
    積極證據不足證明犯罪事實時，被告之抗辯或反證縱屬虛偽，仍不能以此資為積
    極證據應予採信之理由，最高法院三十年上字第四八二號判例意旨可資參照。
四、本院查，被告持有上開車輛之可能原因，或借、或竊、或搶、或拾，或騙，不一
    而足，縱認其所辯向他人借得屬實，且於借用時對此未懸掛車牌之車輛之來源應
    有所懷疑，竟未加查證即予收受借用，惟此亦僅係被告是否另涉其他刑責之問題
    。次按，被告本無自證無罪之義務；縱認被告所辯汽車係借自他人云云，並不實
    在，依上開說明，亦不能以被告未明確說明車輛來源或所述來源尚有疑義，僅以
    被告持有未懸掛車牌之汽車，即推認係被告竊取，此外復查無其他具體事證足證
    被告確涉竊盜犯行，原審以不能證明被告犯罪而為被告無罪之諭知，認事用法均
    無違誤，檢察官上訴為無理由，應予駁回。
五、被告經合法傳喚，無正當理由不到庭，爰不待其陳述逕行判決。
據上論斷，應依刑事訴訟法第三百七十三條、第三百六十八條、第三百七十一條，判
決如主文。
本案經檢察官鍾鳳玲到庭執行職務。
中      華      民      國      九十一    年     十一   月    二十六    日
                              台灣高等法院刑事第七庭
                                  審判長法  官  吳  啟  民
                                        法  官  蘇  隆  惠
                                        法  官  林  瑞  斌
右正本證明與原本無異。
不得上訴。
                                        書記官  丁  淑  蘭
中    華    民    國    九十一    年      十一      月      二十六      日
附件：
臺灣桃園地方法院刑事判決                          九十一年度交易緝字第一號
    公  訴  人  臺灣桃園地方法院檢察署檢察官
    被      告  甲○○  男  四十二歲（民國○○○年○月○日生）
                        住桃園縣復興鄉澤仁村一八鄰霞雲坪一一之一號
                        身分證統一編號：Ｚ000000000號
右列被告因竊盜等案件，經檢察官提起公訴（九十年度偵字第一○五三號），本院判
決如左：
    主  文
甲○○服用酒類，不能安全駕駛動力交通工具而駕駛，累犯，處拘役參拾日，如易科
罰金，以參佰元折算壹日；又因過失傷害人，累犯，處拘役肆拾日，如易科罰金，以
參佰元折算壹日。應執行拘役陸拾日，如易科罰金，以參佰元折算壹日。
其餘被訴竊盜罪部分無罪。
        事  實
一、甲○○有傷害案件前科，於民國八十六年二月二十五日因贓物案件經本院判處有
    期徒刑三月，如易科罰金以三百元折算一日，八十六年六月六日確定，八十六年
    九月十九日易科罰金執行完畢，又於八十七年三月六日因違反麻醉藥品管理條例
    案件經本院判處有期徒刑四月，八十七年四月二十四日確定，八十七年五月二十
    五日易科罰金執行完畢。甲○○於八十九年十月二十九日晚上在桃園縣龍潭鄉某
    友人住處飲酒，嗣又轉往龍潭鄉某卡拉Ｋ店飲酒，其明知汽車駕駛人服用酒類，
    不能安全駕駛動力交通工具者，不得駕駛，竟不顧此風險存在，猶於八十九年十
    月二十九日晚上八時許駕駛未懸掛車牌（車號ＧＸ－七六○三號）紅色廂型車上
    路往桃園縣楊梅鎮埔心方向行駛欲返回埔心住處，車甫上路不到五分鐘，於同日
    晚上八時五分許途經桃園縣龍潭鄉○○村○○路一○四號前之有交通管制號誌路
    段，本應注意遵守交通號誌之指示，及應注意車前狀況，隨時採取必要之安全措
    施，且飲酒後吐氣所含酒精成份超過每公升零點二五毫克以上或血液中酒精濃度
    超過百分之○．○五以上者不得駕車，而依當時天雨、夜間有照明、該路段係直
    路、路面濕潤、有坑洞、無障礙物、視距良好等情形，並無不能注意之情形，因
    服用酒類已不能安全駕駛動力交通工具，無法正常辨識車前狀況及操控汽車機械
    ，復疏於注意車前狀況，而直接自後衝撞同向前方遇紅燈號誌暫停之由丁○○駕
    駛內載夫丙○○之Ｚ九－七六七五號自用小客車，Ｚ九－七六七五號自用小客車
    因突遭此猛力撞擊遂向前衝撞前方亦因遇紅燈號誌而暫停之由戊○○駕駛Ｌ九－
    三八二五號自小貨車，丁○○因此受有右小腿擦傷瘀血之傷害、丙○○因此受有
    左下肢挫傷之傷害，而甲○○亦受傷，嗣桃園縣警察局平鎮分局龍潭分駐所警員
    黃寶鋒據報前往現場處理，並將傷者丁○○、丙○○及甲○○送醫救治，因發現
    甲○○身上有酒味遂請醫院對甲○○抽血檢測血液中酒精濃度，經測得甲○○血
    液之酒精濃度高達一三一．六五ＭＧ﹨ＤＬ，因而查獲上情。
二、案經被害人丁○○、丙○○訴由桃園縣警察局平鎮分局報請台灣桃園地方法院檢
    察署檢察官偵查起訴。
        理  由
甲、有罪部分：
一、訊據被告甲○○對於右揭犯罪事實供承不諱，核與被害人丙○○及證人戊○○於
   警訊、及證人丁○○於警訊、本院調查時指述之情節相符，並有警製之道路交通
    事故報告表、診斷證明書各二紙、敏盛醫院急診生化檢驗單及現場、車損照片四
    幀附卷可稽。而從被告送醫後經醫院對其抽血檢測酒精濃度之急診生化檢驗單可
    知，被告發生車禍後，其血液中所含之酒精濃度達一三一．六五ＭＧ﹨ＤＬ，依
    據台北醫學院精神科主任蔡尚穎提供之資料，血液中酒精濃度與認知行為功能的
    關係，血液中酒精濃度：八○－二○○ＫＧ﹨ＤＬ時，情緒起伏、步態不穩、而
    肢體協調、平衡感與判斷力障礙度升高，又本件被告駕車係直接自後撞擊前方遇
    紅燈號誌應暫停行駛之自小客車，且被告於本院調查時均稱「：當時喝酒，不曉
    得前方已經是紅燈，有車子暫停，就這樣撞上去：」、「：因為喝酒沒有注意前
    方狀況，所以撞到前方的車子：」等，可見被告業因酒精催化所引起之生理反應
    ，確已影響其無法正常辨識車前狀況及操控汽車機械，而達不能安全駕駛動力交
    通工具之程度，洵堪認定。按駕駛人駕駛汽車，應遵守道路交通號誌之指示；且
    汽車行駛時，駕駛人應注意車前狀況，隨時採取必要之安全措施；又汽車駕駛人
    飲酒後吐氣所含酒精成份超過每公升０．二五毫克以上或血液中酒精濃度超過百
    分之○．○五以上者，不得駕車，道路交通安全規則第九十條、第九十四條第三
    項、第一百一十四條第二款分別定有明文。被告既為汽車駕駛人，自應遵守上開
    規定。而依當時天雨、夜間有照明、該路段係直路、路面濕潤、有坑洞、無障礙
    物、視距良好等情形，並無不能注意之情形，詎被告竟貿然於酒醉後駕車，並疏
    未注意車前狀況，及遇紅燈號誌未暫停行駛，致肇本件車禍，使被害人丁○○、
    丙○○受傷，其有過失甚明。又被告之過失行為與被害人丁○○、丙○○之傷害
    間，有相當因果關係。是本件事證明確，被告犯行洵堪認定。
二、核被告所為，係犯刑法第一百八十五條之三之不能安全駕駛動力交通工具罪、第
    二百八十四條第一項前段之過失傷害罪。被告一駕車不慎行為致告訴人丁○○及
    丙○○二人受傷，係屬一行為觸犯數罪名之想像競合犯，應依刑法第五十五條規
    定從一重之刑法第二百八十四條第一項前段之過失傷害罪論處，而被告所犯上開
    二罪間，其犯意各別，要件不同，應予分論併罰。被告酒醉駕車因而致告訴人丁○○、丙○○受有上述之傷害，應依道路交通管理處罰條例第八十六條第一項規
    定就所犯過失傷害罪部分，加重其刑，被告有傷害案件前科，於八十六年二月二
    十五日因贓物案件經本院判處有期徒刑三月，如易科罰金以三百元折算一日，八
    十六年六月六日確定，八十六年九月十九日易科罰金執行完畢，又於八十七年三
    月六日因違反麻醉藥品管理條例案件經本院判處有期徒刑四月，八十七年四月二
    十四日確定，八十七年五月二十五日易科罰金執行完畢，有此有臺灣桃園地方法
    院檢察署刑案資料查註紀錄表、臺灣高等法院被告全國前案記錄表及臺灣高等法
    院檢察署刑案紀錄簡覆表在卷可稽，係於五年內再犯本案有期徒刑以上刑之罪，
    為累犯，應依刑法第四十七條規定加重其刑，就所犯過失傷害罪部分遞加之。又
    被告於行為後，刑法第四十一條將原「犯最重本刑為三年以下有期徒刑以下之刑
    之罪，而受六月以下有期徒刑或拘役之宣告，因身體、教育、職業或家庭之關係
    ，執行顯有困難者，得以一元以上三元以下折算一日，易科罰金」之規定，於九
    十年一月四日修正為刑法第四十一條第一項前段，修正後之新規定為「犯最重本
    刑為五年以下有期徒刑以下之刑之罪，而受六個月以下有期徒刑或拘役之宣告，
    因身體、教育、職業、家庭之關係或其他正當事由，執行顯有困難者，得以一元
    以上三元以下折算一日，易科罰金」，上開修正後之新規定已於九十年一月十日
    經總統公布，而於同年一月十二日生效施行，是被告行為後法律已有變更，經比
    較新舊法之結果，修正前後之規定對被告利益輕重相等，應依刑法第二條第一項
    前段之規定，適用修正後之法律，併予敘明。爰審酌被告明知飲酒後吐氣所含酒
    精濃度超過每公升０．二五毫克或血液中酒精濃度超過百分之○．○五以上者，
    即不得駕車，仍在血液中酒精濃度高達一三一．六五ＭＧ﹨ＤＬ（即百分之一．
    三一六五）之情形下，貿然駕駛汽車而肇事，其漠視法令，甚為明顯，所應負之
    過失程度甚為嚴重，且迄今未能與被害人達成民事和解、被害人丁○○、丙○○
    受傷之程度及所受之損害與被告犯後態度等一切情狀，分別量處如主文所示之刑
    ，並定其應執行刑，及諭知易科罰金之折算標準，以資懲儆。
乙、無罪部分：
一、公訴意旨略以：被告甲○○於民國八十九年十月六日，在台北縣三重市○○街二
    五五巷七弄四二號前，竊取乙○○所有車牌號碼ＧＸ－七六○三號自小貨車一部
    ，得手後留供已用，嗣同年十月二十九日，被告服用酒類，已達不能安全駕駛動
    力交通工具之程度，竟仍駕駛上開贓車，行經桃園縣龍潭鄉○○路一０四號前，
    因不勝酒力且未注意車前狀況，不慎由後追撞前方正在等紅燈之Ｚ九－七六七五
    號自小客車（由告訴人丁○○駕駛），告訴人丁○○駕駛之車輛因此又追撞前方
    亦在等紅燈之Ｌ九－三八二五號自小客車（由證人戊○○駕駛），告訴人丁○○
    因此受有右小腿擦傷之傷害，告訴人丁○○搭載之乘客告訴人丙○○因此受有左
    下肢挫傷之傷害。被告甲○○則於車禍後送醫急救時乘隙逃逸，因認被告涉犯刑
    法第三百二十條第一項之竊盜罪嫌。
二、按犯罪事實應依證據認定之，無證據不得推定其犯罪事實，又不能證明被告犯罪
    者，應諭知無罪之判決，刑事訴訟法第一百五十四條及第三百零一條第一項分別
    定有明文。又事實之認定應憑證據，如未發現相當證據，或證據不足以證明，自
    不能以推測或擬制之方法，以為裁判之基礎；又認定犯罪事實應依證據，被告否
    認犯罪事實所持之辯解，縱屬不能成立，仍非有積極證據足以證明其犯罪行為，
    不能遽為有罪之認定，此有最高法院四十年台上字第八十六號、三十年上字第一
    八三一號判例可參。
三、本件公訴人認被告甲○○涉有竊盜犯行，係以被害人乙○○之證詞及車輛竊盜、
    車牌失竊資料個別查詢報表－查詢車輛認可資料及贓物認領保管單為據，固非無
    見。本件訊據被告甲○○堅決否認有檢察官所指之竊盜犯行，迭次於本院調查審
    理時均辯稱「：（八十九年十月六日有無在三重市○○街五五巷七弄四二號偷一
    部自小客車？）沒有，那是我朋友『謝長興』借我開的：那車是廢棄車：」九十
    一年二月十七日本院調查時）、「：當初我住在埔心的表妹家，是透過我表妹夫
    介紹認識老謝，我是向老謝借的，我見過老謝二次面，當天我去龍潭向老謝借那
    部車，是透過表妹夫向老謝借車的，而那部車是農用的：」（九十一年三月十八
    日本院調查時）、「：我沒有偷那輛小貨車：是透過我表妹夫向一名姓謝的人借
    那部小貨車，是車禍前數個小時借到的，表妹夫說那部車是姓謝的朋友以五千元
    買來的，是別人要報廢的車子：」等語，經查被告於八十九年十月二十九日晚上
    ，飲酒後駕駛未懸掛車牌（車號ＧＸ－七六○三號）紅色廂型車，行經桃園縣龍
    潭鄉○○路一０四號前，因不勝酒力且未注意車前狀況，不慎由後追撞前方正在
    等紅燈之告訴人丁○○駕駛之Ｚ九－七六七五號自小客車，告訴人丁○○駕駛之
    車輛因此又追撞前方亦在等紅燈之Ｌ九－三八二五號自小客車，警方據報趕至理
    場處理而發現上開未懸掛車牌之紅色廂型車，車號為ＧＸ－七六○三號（車主登
    記為形美有限公司，由乙○○駕駛管領使用），係乙○○所有，於八十九年十月
    六日下午二時三十分許在台北縣三重市○○街五五巷七弄四二號失竊之情，已據
    證人乙○○、戊○○、告訴人丙○○於警訊、告訴人丁○○於警訊及本院調查時
    證述甚詳，並有桃園縣警察局平鎮分局報告書、及車輛竊盜、車牌失竊資料個別
    查詢報表－查詢車輛認可資料在卷可稽，是上開乙○○失竊之車號ＧＸ－七六○
    三號紅色廂型車確曾為被告所持有中無誤，惟被告於本院調查審理時始終均一再
    否認於上開時地有竊取ＧＸ－七六○三號廂型車，而被告持有物品之原因有多種
    可能，尚不能以形美有限公司失竊之車號ＧＸ－七六○三號廂型車在被告持有中
    ，即逕推論ＧＸ－七六○三號廂型車為被告所竊，況警方查獲上開贓物之日為八
    十九年十月二十九日，實難僅憑被告持有上開贓物即推論為被告所竊，尚應調查
    其他積極之證據，認被告確有於前開時、地下手行竊，始足當之，而被害人乙○○於警訊時均係指稱ＧＸ－七六○三號廂型車失竊之時、地，並稱「：我不知道
    是何人竊取，沒有任何線索可提供：」等語，自不能依被害人乙○○之指述而推
    認為被告所竊；又被告所辯稱上開未懸掛車牌之紅色廂型車（車號ＧＸ－七六○
    三號）係向友人「謝長興」借得，所辯情節非無可能，且如前述，縱被告前開辯
    解不足採，亦不足推認被告為真正行竊之人，此外，復查無其他積極證據足資證
    明被告有何竊盜犯行，犯罪不能證明，是自應就被告所涉竊盜犯行為無罪之諭知
    。
四、至於被告是否涉有侵占遺失物及收受贓物罪嫌，因此部分未經檢察官起訴，且與
    已起訴部分之基本社會事實並不相同，本院尚無由加以審酌，應由偵查機關另行
    偵查處理。
據上論斷，應依刑事訴訟法第二百九十九條第一項前段、第三百零一條第一項，道路
交通管理處罰條例第八十六條第一項，刑法第二條第一項前段、第一百八十五條之三
、第二百八十四條第一項前段、第五十一條第六款、修正後第四十一條第一項前段，
罰金罰鍰提高標準條例第一條前段、第二條，判決如主文。
本案經檢察官錢明婉到庭執行職務。
中      華      民      國    九十一    年      五      月     十三     日
                                臺灣桃園地方法院交通法庭
                                    法  官  林  婷  立
右正本證明與原本無異。
如不服本判決，應於判決送達後十日內向本院提出上訴狀( 應附繕本 )，上訴於
臺灣高等法院。
                                    書記官  黃  子  祝
中      華      民      國     九十一   年      六     月      三      日
